【裁判字號】    97,上訴,347
【裁判日期】    970229
【裁判案由】    毒品危害防制條例
【裁判全文】
臺灣高等法院刑事判決                 97年度上訴字第347號
上  訴  人
即  被  告  甲○○
上列上訴人因毒品危害防制條例案件，不服臺灣基隆地方法院96
年度訴字第870號，中華民國96年11月30日第一審判決（起訴案
號：臺灣基隆地方法院檢察署96年度毒偵字第2133號、第2134號
），提起上訴，本院判決如下：
    主  文
上訴駁回。
    事  實
一、甲○○前因施用第二級毒品案件，經2次觀察、勒戒後，均
    認無繼續施用毒品傾向，分別於民國87年9月1日及同年10月
    14日執行完畢釋放，並經臺灣基隆地方法院檢察署檢察官以
    87年度偵字第3779號及87年度偵字第4502號不起訴處分，復
    因施用第二級毒品案件，經法院裁定令入戒治處所強制戒治
    ，於89年9月16日因停止處分出監，嗣經撤銷停止戒治，再
    度執行強制戒治，於90年6月7日執行完畢，並因同案經上開
    檢察署檢察官以88年度毒偵字第1277號及89年度毒偵字第
    274號分別聲請以簡易判決處刑，經原審法院以89年度基簡
    字第53號及86年度基簡字第213號判決各判處有期徒刑6月確
    定。另因施用第二級毒品案件，經上開檢察署檢察官以94年
    度毒偵字第357號及94年度毒偵字第3215號分別起訴，並經
    原審法院以94年度易字第133號及本院以95年度上易字第424
    號判決分別判處有期徒刑7月確定，接續執行，於96年1月18
    日因縮刑期滿假釋出監，期滿未經撤銷假釋，未執行之刑以
    已執行論，於96年3月29日執行完畢。
二、甲○○未戒除毒癮惡習，於96年7月25日晚間某時，在其位
    於基隆市○○區○○路21號住處，以將第一級毒品海洛因摻
    入香菸內點燃吸食之方式，施用第一級毒品；復另行起意，
    於96年7月25日晚間某時，在其上址住處，以將第二級毒品
    安非他命置於玻璃球內，下以火燒烤後吸食煙霧之方式，施
    用第二級毒品；又另行起意，於96年8月2日晚間10時許，在
    上開住處，以將第二級毒品安非他命置於玻璃球內，下以火
    燒烤後吸食所生煙霧之方式，施用第二級毒品。嗣甲○○因
    另案於96年7月26日下午4時許，在基隆市○○路248號為警
    盤查，經甲○○同意搜索，為警在其位於基隆市○○路248
    號3樓住處查獲其持有之第一級毒品海洛因1包（驗餘淨重
    0.04公克）；復於96年8月3日凌晨0時10分許，在基隆市○
    ○區○○路與信七路口，因形跡可疑為警盤查，當場查獲其
    持有之第二級毒品安非他命1包（毛重0.3公克），並均採集
    其尿液送驗後，始悉上情。
三、甲○○於96年8月2日晚間9、10時許，在基隆市○○路某處
    ，向真實姓名、年籍不詳，綽號「阿瘦」之成年男子，以新
    台幣500元之代價，購得第一級毒品海洛因1包（驗餘淨重
    0.04公克）而持有之，嗣於96年8月3日凌晨0時10分許，在
    基隆市○○區○○路與信七路口，因形跡可疑為警盤查，扣
    得其持有之第二級毒品海洛因1包（即上開毛重0.3公克），
    始悉上情。
四、案經基隆市警察局第一、二分局報請臺灣基隆地方法院檢察
    署檢察官偵查起訴。
    理  由
一、上開事實，業據上訴人即被告甲○○於原審法院審理時坦承
    不諱，且被告為警查獲後，採集之尿液檢體經送臺灣尖端先
    進生技醫藥股份有限公司檢驗，確呈海洛因代謝物嗎啡、可
    待因及安非他命類之陽性檢驗結果，此有該公司96年8月3日
    、同年月10日出具之濫用藥物檢驗報告及基隆市第一、二分
    局偵辦毒品案件尿液檢體對照表在卷可稽，又扣案之白色粉
    末1包（毛重0.3公克），經初步鑑驗後，確含有第二級毒品
    安非他命之成分，另扣案之白色粉末2包（驗餘淨重合計
    0.08公克），經鑑定後，均含有第一級毒品海洛因之成分，
    此有鑑驗結果照片及法務部調查局96年9月10日調科壹字第
    09623066800號、96年10月27日調科壹字第09623074490號鑑
    定書附卷供參，並有現場照片可佐，是認被告之自白與事實
    相符，本件事證明確，被告犯行應堪認定。
二、按毒品危害防制條例於92年7月9日修正公布，自93年1月9日
    施行，其中第20條、第23條將施用毒品之刑事處遇程序，區
    分為「初犯」、「5年內再犯」及「5年後再犯」，依其立法
    理由之說明：「初犯」，經觀察、勒戒或強制戒治後，應為
    不起訴處分或不付審理之裁定；經觀察、勒戒或強制戒治執
    行完畢釋放後，「5年內再犯」者，因其再犯率甚高，原實
    施之觀察、勒戒及強制戒治既已無法收其實效，爰依法追訴
    或裁定交付審理，至於經觀察、勒戒或強制戒治執行完畢釋
    放後，「5年後再犯」者，前所實施之觀察、勒戒或強制戒
    治已足以遮斷其施用毒品之毒癮，為期自新及協助其斷除毒
    癮，仍適用「初犯」之規定，先經觀察、勒戒或強制戒治之
    程序，從而，僅限於「初犯」及「5年後再犯」2種情形，始
    應先經觀察、勒戒或強制戒治程序，倘被告於5年內已再犯
    ，經依法追訴處罰，縱其第3次（或第3次以上）再度施用毒
    品之時間，在初犯經觀察、勒戒或強制戒治執行完畢釋放5
    年以後，已不合於「5年後再犯」之規定，且因已於「5年內
    再犯」，顯見其再犯率甚高，原實施觀察、勒戒或強制戒治
    ，已無法收其實效，應依該條例第10條處罰（最高法院95年
    第7次刑事庭會議決議可資參照）。本件被告前因施用第二
    級毒品案件，經2次觀察、勒戒後，均認無繼續施用毒品傾
    向，分別於87年9月1日及同年10月14日執行完畢釋放，復因
    施用第二級毒品案件，經法院裁定令入戒治處所強制戒治，
    於89年9月16日因停止處分出監，嗣經撤銷停止戒治，再度
    執行強制戒治，於90年6月7日執行完畢，並因同案經上開檢
    察署檢察官以88年度毒偵字第1277號及89年度毒偵字第274
    號分別聲請以簡易判決處刑，經原審法院以89年度基簡字第
    53號判決及86年度基簡字第213號各判處有期徒刑6月確定，
    另因施用第二級毒品案件，經上開檢察署檢察官以94年度毒
    偵字第357號及94年度毒偵字第3215號分別起訴，並經原審
    法院以94年度易字第133號及本院以95年度上易字第424號判
    決分別判處有期徒刑7月確定，此有本院被告前案紀錄表在
    卷可稽，是被告於所受觀察、勒戒執行完畢5年內已再犯，
    且經依法追訴處罰，足認原實施觀察、勒戒無法收其實效，
    縱被告本次犯行係於所受觀察、勒戒執行完畢5年後所為，
    揆諸首揭說明，仍不合於毒品危害防制條例第20條第3項規
    定之「5年後再犯」，且因被告係於「5年內再犯」，顯見其
    再犯率甚高，即應依法處罰。
三、核被告於96年7月25日所為施用第一級毒品及同年8月2日所
    為施用第二級毒品之行為，分別係犯毒品危害防制條例第10
    條第1、2項之施用第一、二級毒品罪。被告持有第一級毒品
    海洛因及第二級毒品安非他命以供施用，持有之低度行為應
    為施用之高度行為所吸收，均不另論罪。被告於96年8月2日
    向「阿瘦」購買第一級毒品海洛因而持有之行為，係犯毒品
    危害防制條例第11條第1項之持有第一級毒品罪，因被告該
    次購得而持有第一級毒品海洛因之驗餘淨重僅0.04公克，尚
    未逾「轉讓持有毒品加重其刑之數量標準」第2條第1項第1
    款所定淨重5公克之標準，是無從依毒品危害防制條例第11
    條第4項之規定加重其刑。被告所為上開三犯行，犯意各別
    ，行為互殊，應予分論併罰。被告曾受如事實欄所載之徒刑
    執行完畢，此有本院被告前案紀錄表在卷供參，其受徒刑之
    執行完畢，再為本件各次犯行，係於5年以內故意再犯有期
    徒刑以上之罪，均為累犯，俱應依刑法第47條第1項之規定
    加重其刑。
四、原審同此事實認定，依毒品危害防制條例第10條第1項、第2
    項、第11條第1項、第23條第2項，刑法第11條前段、第47條
    第1項之規定，審酌被告前經觀察、勒戒及屢經刑罰矯治後，
    均未戒除毒癮，並再行施用毒品，足見缺乏戒斷決心，然被
    告所為僅屬戕害自身之行為，未侵害其他法益，且持有第一
    級毒品之數量非鉅，又於法院審理時坦認犯行，犯後態度尚
    稱良好等一切情狀，就施用第一級毒品部分量處有期徒刑捌
    月，施用第二級毒品部分量處有期徒刑肆月（96年8月2日該
    次），就持有第一級毒品部分量處有期徒刑月，並依刑法
    第51條第5款規定定應執行之刑為有期徒刑壹年壹月。並以
    查獲之第一、二級毒品，不問屬於犯人與否，均應沒收銷燬
    之，毒品危害防制條例第18條第1項前段定有明文。本件扣
    案之第一級毒品海洛因（驗餘淨重合計0.08公克）及第二級
    毒品安非他命（毛重0.3公克），均應依上開規定沒收銷燬
    之；又上開毒品之包裝袋3只，為被告所有供持有第一、二
    級毒品犯罪所用之物，業據被告供承在卷，均應依刑法第38
    條第1項第2款之規定宣告沒收。其認事用法，核無違誤，量
    刑亦無偏重情事。被告上訴略以其現罹口腔舌癌，請求輕判
    ，核無理由，應該駁回。
五、本件檢察官起訴被告另於96年7月25日晚間某時施用第二級
    毒品安非他命乙次，原判決主文漏未宣示，此部分與有罪判
    決無實質或裁判上一罪關係，亦非被告上訴所及，本院無從
    併予審判，附此敘明。
六、被告經合法傳喚，無正當理由未到庭，爰不待其陳述，逕行
    判決。
據上論斷，應依刑事訴訟法第368條、第371條，判決如主文。
本案經檢察官蔡薰慧到庭執行職務。
中    華    民    國    97    年    2     月    29    日
                  刑事第十二庭  審判長法  官  蔡永昌
                                      法  官  蘇素娥
                                      法  官  陳榮和
以上正本證明與原本無異。
施用第一級毒品部分如不服本判決，應於收受送達後十日內向本
院提出上訴書狀，其未敘述上訴之理由者並得於提起上訴後十日
內向本院補提理由書（均須按他造當事人之人數附繕本）。
其餘不得上訴。
                                      書記官  林吟玲
中    華    民    國    97    年    2     月    29    日
附錄：本案論罪科刑法條全文
毒品危害防制條例第10條
施用第一級毒品者，處六月以上五年以下有期徒刑。
施用第二級毒品者，處三年以下有期徒刑。
毒品危害防制條例第11條第1項
持有第一級毒品者，處三年以下有期徒刑、拘役或新臺幣五萬元
以下罰金。


司法院資訊處製作；財團法人民間司法改革基金會備份。
